【裁判字號】    97,交聲,1192
【裁判日期】    970709
【裁判案由】    聲明異議
【裁判全文】
臺灣高雄地方法院交通事件裁定        97年度交聲字第1192號
                                    97年度交聲字第1193號
                                    97年度交聲字第1194號
                                    97年度交聲字第1196號
                                    97年度交聲字第1197號
                                    97年度交聲字第1198號
原處分機關  交通部公路總局嘉義監理所台南監理站
異  議  人
即受處分人  乙○○
上列異議人即受處分人因違反道路交通管理處罰條例案件，對於
交通部公路總局嘉義監理所台南監理站於中華民國97年3 月24日
所為之如附表所示處分（原處分字號均詳如附表裁決書字號欄所
示），聲明異議，本院裁定如下：
    主  文
原處分均撤銷。
乙○○不罰。
    理  由
一、異議意旨略以：異議人於民國93年8 月23日，因故將分期付
    款車輛6M-1240 之車輛典當於高雄市大信當鋪，後因工作無
    法持續，無力贖回該車輛，並於94年10月17日經台新銀行以
    異議人違反動產擔保交易法為由，向臺灣台南地方法院提出
    告訴且經判決在案，致該車輛所有人實已為台新銀行，異議
    人僅掛車主名，已無真正之所有權及使用權，無法實際掌控
    該車輛，而他人使用該車輛違法、違規之事實不應全由異議
    人承擔，交通部公路總局嘉義區監理所台南監理站顯有錯誤
    ，爰依法聲明異議等語。
二、依88年2 月3 日修正公布自90年1 月1 日施行之行政程序法
    第43條規定「行政機關為處分或其他行政行為，應斟酌全部
    陳述與調查事實及證據之結果，依論理及經驗法則判斷事實
    之真偽，並將其決定及理由告知當事人」，是認人民有無違
    反法律上義務，原則上仍應由行政處分機關負舉證責任，佐
    以87年10月28日修正公布自89年7 月1 日施行之行政訴訟法
    第136 條亦規定準用民事訴訟法第277 條「當事人主張有利
    於己之事實者，就其事實有舉證之責任。但法律別有規定，
    或依其情形顯失公平者，不在此限。」之規定，益得其徵。
    又道路交通案件案件處理辦法第4 條第1 項規定「聲明異議
    案件之處理，除準用刑事訴訟法有關規定外，依本辦法之規
    定處理之。」，而刑事訴訟法第154 條第2 項亦規定「犯罪
    事實應依證據認定之，無證據不得認定犯罪事實」。綜上，
    行政處分機關就人民有無違反法律上義務之事實應先負舉證
    責任甚明。
三、經查：
  (一)本件原處分機關依異議人於附表所示之時地，遭內政部警政
    署國道公路警察局開單舉發「汽車行駛於應繳費之公路不依
    規定繳費」等違規事實，依據道路交通管理處罰條例第27條
    第1 項第1 款各裁處異議人罰鍰新台幣（下同）3000元等情
    ，有上開案號裁決書、舉發違反道路交通管理事件通知單各
    6 紙在卷可稽，上開事實固堪認定。
  (二)惟訊據異議人於本院調查中陳稱：伊於93年間因經濟狀況不
    好，把車號6M-1240 之車子典當給高雄市大信當鋪，有給伊
    當票，本件違規行為時，伊並沒有使用該車，因伊沒有在3
    個月內向當鋪贖回該車，當鋪可能因此轉賣予他人等語（見
    本院97年度交聲字第1192號卷第8 頁），就此訊之證人即大
    信當舖之負責人甲○○於臺灣台南地方法院96年度交聲字第
    211 號聲明異議案件，96年4 月25日調查時證稱：6M-1240
    號自小客車是由乙○○將該車開到大信當舖典當的，當時不
    是伊承辦，但這件事情伊知道。這輛車是在93年8 月23日典
    當的，後來到了93年11月22日典當期限屆滿後，乙○○沒有
    去贖回就流當了。這輛車流當之後，因為該車有向銀行貸款
    ，無法辦理過戶，所以後來伊等在94年5 月11日讓渡給路鈞
    學等語（見臺灣台南地方法院96年度交聲字第211 號影卷第
    18至20頁），並有其提出之讓渡書影本1 紙（見上開影卷第
    21頁）附卷可稽；證人路鈞學於上開案件96年6 月14日調查
    時則證稱：6M -1240號自小客車是伊於94年5 月5 日向大信
    當舖的甲○○購買並交車的，讓渡書上的5 月11日是寫錯了
    。伊買來之後過2 天，大約在94年5 月7 日左右又賣給朋友
    （指黃保憲），但當初的讓渡書已經找不到了等語（見上開
    影卷第29至33頁）；證人黃保憲於上開案件96年7 月5 日調
    查時證稱：伊未向路鈞學購買6M-1240 號自小客車，該車是
    伊在96年4 月23日向一個朋友借的，那個朋友伊不知道姓名
    、地址，只知道外號與電話號碼：姓白，綽號「小白」，電
    話號碼為0000000000號。「小白」是男性，年齡大約23 、
    24歲左右。伊用到96年4 月25日，因該車有懸掛他牌，於96
    年4 月25日在中華西路被交通隊攔查扣押等語（見上開影卷
    第38至40頁）；另法院再依異議人於上開案件當庭庭呈前揭
    自小客車於95年9 月9 日、駕駛人署名為「吳詠廉」之舉發
    通知單1 紙，傳訊證人吳詠廉到庭作證，其進而於上開案件
    96年8 月15日調查時證稱：6M-1240 號自小客車是伊所有，
    係於94年6 月間經朋友介紹以10萬元向「小白」買的，伊不
    知道「小白」真實姓名與地址，伊於96年3 、4 月將該車借
    給朋友黃保憲開，後來黃保憲開車被臺南市警察局交通隊的
    警察攔下，車子在96年3 、4 月間被警察查扣。買車時，有
    訂立書面契約，放在該車車上。94年6 月起至96年2 月底止
    ，這輛車皆由伊使用等語明確（見上開影卷第51至53頁）等
    情，有異議人於本院調查時當庭提出臺灣台南地方法院上開
    案件之裁定1 份（見本院1192號卷第10頁）在卷可考，並經
    本院依職權向臺灣台南地方法院調閱該案卷宗核閱無訛。綜
    上，足徵異議人前開所辯應屬有據。準此，本件之交通違規
    如附表所示日期係於95年2 月至4 月間，依上開異議人乙○
    ○所述及證人甲○○、路鈞學、黃保憲、吳詠廉之證述，當
    時之駕駛人應為吳詠廉，而道路交通管理處罰條例第27條、
    第85條係以駕駛人即應歸責人為處罰對象，臺南監理站未予
    詳查即逕對異議人乙○○裁罰而未對汽車駕駛人吳詠廉裁罰
    ，於法尚有未合。
  (三)參酌前揭說明，原處分機關既未詳予查明，並盡舉證責任而
    遽予裁罰，容有未恰，本件異議為有理由，原處分應均予撤
    銷，另諭知異議人不罰，以資適法。
據上論斷，應依道路交通案件處理辦法第20條前段，裁定如主文
。
中    華    民    國    97    年    7     月    9    日
                  交通法庭   法  官  鄭凱文
以上正本證明與原本無異。
如不服本裁定，應於收受送達後5 日內向本院提出抗告狀。
中    華    民    國    97    年    7     月   11    日
                             書記官  蕭家玲
附表：
┌──┬───────┬────────┬────────┬────────┐
│編號│舉發通知單編號│   裁決書字號   │   違規時間     │    違規地點    │
│    │              │                │                │                │
├──┼───────┼────────┼────────┼────────┤
│ 1  │第ZEP007950號 │裁74-ZEP007950  │95年2 月27日    │岡山收費站北上  │
│    │              │                │4 時41分        │                │
├──┼───────┼────────┼────────┼────────┤
│ 2  │第ZEP007935號 │裁74-ZEP007935  │95年2 月22日    │岡山收費站南下  │
│    │              │                │2 時13分        │                │
├──┼───────┼────────┼────────┼────────┤
│ 3  │第ZEP007920號 │裁74-ZEP007920  │95年2 月18日    │岡山收費站北上  │
│    │              │                │4 時55分        │                │
├──┼───────┼────────┼────────┼────────┤
│ 4  │第ZEP007967號 │裁74-ZEP007967  │95年3 月10日    │岡山收費站北上  │
│    │              │                │7 時49分        │                │
├──┼───────┼────────┼────────┼────────┤
│ 5  │第ZDP004915號 │裁74-ZDP004915  │95年3 月11日    │斗南收費站北下  │
│    │              │                │20時34分        │                │
├──┼───────┼────────┼────────┼────────┤
│ 6  │第ZEP008011號 │裁74-ZEP008011  │95年4 月13日    │岡山收費站北上  │
│    │              │                │2 時15分        │                │
└──┴───────┴────────┴────────┴────────┘


司法院資訊處製作；財團法人民間司法改革基金會備份。
